臺灣基隆地方法院刑事判決　　　　　　　 95年度訴字第998號
公　訴　人　臺灣基隆地方法院檢察署檢察官
被　　　告　乙○○
　　　　　　　　　　（現於臺灣基隆監獄執行中）
輔　佐　人
即被告之母　戊○○
選任辯護人　陳志勇律師
被　　　告　甲○○
　　　　　　　　　　（
指定辯護人　李蕙君律師
上列被告因違反毒品危害防制條例案件，經檢察官提起公訴（95
年度偵字第5007號），本院判決如下：
    主  文
乙○○共同販賣第一級毒品，累犯，處有期徒刑捌年。扣案之第
一級毒品海洛因（驗餘淨重合計壹點貳公克）沒收銷燬之；上開
毒品之包裝袋及吸管各玖只、包裝袋伍拾陸只、行動電話壹支（
不含其內0000000000號SIM 卡）及新台幣壹仟元，均
沒收之。
甲○○共同販賣第一級毒品，累犯，處有期徒刑柒年捌月。扣案
之第一級毒品海洛因（驗餘淨重合計壹點貳公克）沒收銷燬之；
上開毒品之包裝袋及吸管各玖只、包裝袋伍拾陸只、行動電話壹
支（不含其內0000000000號SIM 卡）及新台幣壹仟元
，均沒收之。
    事  實
一、乙○○前於民國94年間，因施用第一、二級毒品案件，經本
    院以94年度訴字第21號判處有期徒刑6 月、3 月，應執行有
    期徒刑8 月，復經臺灣高等法院以94年度上訴字第885 號就
    原判決施用第一級毒品部分，撤銷改判有期徒刑7 月，併與
    施用第二級毒品部分，定應執行有期徒刑8 月確定，於95年
    4 月21日因縮刑期滿執行完畢；甲○○於94年間，因施用第
    一級毒品案件，經本院以94年度訴字第159 號判處有期徒刑
    10月確定，於95年5 月18日因縮刑期滿執行完畢。詎乙○○
    及甲○○仍不知悔改，明知海洛因為毒品危害防制條例所列
    管之第一級毒品，依法不得販賣、持有，竟為圖分別獲取每
    日3 包及2 包無償之海洛因以供施用，與周鈺文（另案偵辦
    中）及真實姓名、年籍不詳，綽號「志偉」之成年男子，共
    同基於販賣第一級毒品海洛因之犯意聯絡，由周鈺文於95年
    11月4 日下午4 時許，在基隆市○○路里民大會堂附近籃球
    場，交付分別以夾鍊袋包裝後放置於吸管之第一級毒品海洛
    因15包及包裝袋56只予乙○○，乙○○即將該等海洛因攜回
    位於基隆市○○路99巷1 號3 樓「同安旅社」，與甲○○會
    合，乙○○並於旅社內自行施用海洛因（施用毒品部分業經
    另案判決），俟同日下午4 時許，丙○○委託蘇金豐撥打「
    志偉」之電話，表示欲購買價值新台幣（下同）1,000 元之
    海洛因，並約定交易地點為基隆市○○路108 號彰化銀行後
    ，「志偉」遂以0000000000號電話撥打乙○○所用00000000
    00號電話告知上情，隨即由甲○○持放置於吸管之海洛因1
    包，前往約定之地點，於同日下午5 時許，將海洛因交付予
    丙○○，並收取現金1,000 元後，即為警當場查獲，扣得置
    放於吸管內之海洛因1 包及現金1,000 元，而甲○○當場供
    出毒品來源為乙○○，並帶同警方前往「同安旅社」，警方
    因而於同日下午5 時20分許，在「同安旅社」303 號房查獲
    乙○○，扣得置放於吸管內之海洛因8 包及乙○○所有之行
    動電話1 支（內含0000000000號SIM 卡）、包裝袋56只，另
    乙○○亦供出毒品來源為周鈺文，上情始為警所悉。
二、案經基隆市警察局移請臺灣基隆地方法院檢察署檢察官偵查
    起訴。
    理  由
壹、證據能力方面
一、按被告以外之人於偵查中向檢察官所為之陳述，除顯有不可
    信之情況者外，得為證據，刑事訴訟法第159 條之1 第2 項
    定有明文。經查，證人丙○○、蘇金豐、乙○○及甲○○於
    偵查中向檢察官所為之陳述，業經具結，且自筆錄內容觀之
    ，並無不正取供之情事，而無顯不可信之情況，依上開規定
    ，自有證據能力。
二、次按被告以外之人於審判外之言詞或書面陳述，除法律有規
    定者外，不得作為證據；又被告以外之人於審判外之陳述，
    雖不符合刑事訴訟法第159 條之1 至第159 條之4 之規定，
    而經當事人於審判程序同意作為證據，法院審酌該言詞陳述
    或書面陳述作成時之情況，認為適當者，亦得為證據，而當
    事人、代理人或辯護人於法院調查證據時，知有上開不得為
    證據之情形，而未於言詞辯論終結前聲明異議者，視有前項
    之同意，刑事訴訟法第159 條第1 項及第159 條之5 分別定
    有明文。本件證人丙○○、蘇金豐、乙○○及甲○○於警詢
    中所為之陳述，雖為被告甲○○、乙○○本人以外之人於審
    判外之言詞陳述，然經本院於審判程序提示予被告乙○○、
    甲○○及辯護人並告以要旨，均經被告等人及辯護人表示無
    意見，且未聲明異議，又本院審酌證人丙○○、蘇金豐、乙○○及甲○○警詢筆錄之記載，並無不正取供之情事，且證
    人於警詢時並無具結之可能，故就該等審判外言詞陳述作成
    時之情況，應認為適當，依前揭法條意旨，得援為本案證據
    。
貳、事實認定方面
    上開事實，業據被告乙○○及甲○○於警詢、偵查及本院審
    理時坦承不諱（見臺灣基隆地方法院檢察署95年度偵字第
    5007號偵查卷宗第8 頁至第12頁、第17頁至第21頁、第62頁
    至第63頁、第64頁至第65頁，本院95年12月29日訊問筆錄第
    2 頁、準備程序筆錄第2 頁至第3 頁、96年3 月29日審判筆
    錄第11頁），核與證人丙○○於警詢、偵查及本院審理中證
    述其於95年11月4 日委託蘇金豐撥打「阿偉」之電話，聯絡
    購買海洛因之事宜，約定交易地點為上揭彰化銀行前，之後
    甲○○即持海洛因至約定地點交付，其交付現金1,000 元予
    甲○○收受等情（見上開偵查卷宗第24頁至第26頁、第55頁
    至第56頁，本院96年3 月15日審判筆錄第5 頁），及證人蘇
    金豐於警詢及偵查中結稱丙○○於95年11月4 日委託其以00
    00000000號電話撥打「阿偉」所用0000000000號電話，約定
    購買海洛因，之後甲○○在前開彰化銀行前，交付置放於吸
    管之海洛因1 包予丙○○，丙○○即交付現金1,000 元予甲○○等情（見上開偵查卷宗第29頁至第31頁、第58頁至第59
    頁、第79頁至第80頁），另證人即警員邵胤銜於本院審理時
    證稱警方對於販毒集團實施通訊監察，其依據現譯結果，前
    往南榮路籃球場時，看見有人交付物品予乙○○，之後其尾
    隨乙○○前往「同安旅社」，另依據通訊監察之現譯結果，
    知悉販毒集團中有人將至基隆市○○路彰化銀行交易毒品，
    其與同事遂至現場埋伏，因丙○○及蘇金豐曾係毒品列管人
    口，警方對丙○○等人前已認識，故在現場等待甲○○到場
    時當場逮捕等情相符（見本院96年3 月15日審判筆錄第14頁
    ），且有通聯紀錄及電話譯文供參，又警方於95年11月4 日
    在前開彰化銀行前查扣之白色粉末1 包及在「同安旅社」
    303 號房查獲之白色粉末8 包（驗餘淨重合計1.2 公克），
    經鑑定結果，確含第一級毒品海洛因成分，此有法務部調查
    局95年11月27日調科壹字第09523040420 號鑑定書附卷可稽
    （見前開偵查卷宗第118頁），復有包裝袋56只、行動電話1
    支（內含0000000000號SIM卡）及現金1,000元扣案可佐，足
    認被告等人之自白與事實相符，事證明確，被告乙○○及甲○○之犯行應堪認定。
、論罪科刑方面
一、按海洛因為毒品危害防制條例第2 條第2 項第1 款所列管之
    第一級毒品，核被告乙○○及甲○○所為，係犯毒品危害防
    制條例第4 條第1 項之販賣第一級毒品罪。被告乙○○及甲○○持有第一級毒品之低度行為，為販賣第一級毒品之高度
    行為所吸收，不另論罪。
二、次按刑法上之幫助犯，係指以幫助之意思，對於正犯資以助
    力，而未參與實施犯罪之行為者而言，如就構成犯罪事實之
    一部，已參與實施即屬共同正犯（最高法院49年台上字第77
    號判例可資參照）。本件被告乙○○聽從「志偉」之指示，
    要求被告甲○○持海洛因前往「志偉」與蘇金豐等人約定之
    地點，交付海洛因予丙○○，並收取1,000 元等情，已如前
    述，而依證人乙○○證稱甲○○收取之1,000 元會全數由周
    鈺文收取等情（見本院96年3 月15日審判筆錄第10頁），堪
    認被告乙○○及甲○○並未自交付海洛因後，收取之現金中
    分得款項，而係為圖周鈺文允諾提供無償之海洛因供其等施
    用，遂基於幫助之意思，為前開行為，然被告乙○○及甲○○依「志偉」指示，交付海洛因予丙○○，並收取金錢等行
    為，已分擔實施犯罪行為之一部，參酌首揭判例意旨，自屬
    共同正犯，非僅成立幫助犯，故被告甲○○辯稱其僅協助乙○○將海洛因交付予丙○○，並非販賣毒品等情，即無足採
    。被告乙○○、甲○○與周鈺文、「志偉」間，就前開販賣
    毒品之行為，有犯意聯絡及行為分擔，為共同正犯。
三、被告乙○○及甲○○前曾受事實欄所載之徒刑執行完畢，此
    有臺灣高等法院被告前案紀錄表供參，其等受徒刑之執行完
    畢，再為販賣第一級毒品之犯行，係於5 年以內故意再犯本
    件有期徒刑以上之罪，均為累犯，除就死刑及無期徒刑部分
    不予加重外，俱應依刑法第47條第1 項之規定加重其刑。
四、又按犯販賣毒品之罪，供出毒品來源，因而破獲者，得減輕
    其刑，毒品危害防制條例第17條定有明文，其立法目的在利
    用減刑之寬典，鼓勵被告供出其所販賣之毒品來源，俾追究
    該毒品之前手，以澈底清除毒品氾濫及蔓延。本件警方雖對
    於被告乙○○及周鈺文使用之電話實施通訊監察，惟電話中
    僅知使用人為「阿則」及「阿文」，且因「阿文」使用不同
    行動電話，故於查獲本案前，警方雖已因實施通訊監察查獲
    周鈺文另案販賣毒品之犯行，然仍無法確認「阿則」及「阿
    文」之真實身分，俟被告甲○○於交付海洛因予丙○○，當
    場為警查獲，供出毒品來源為被告乙○○，並供陳被告乙○○在「同安旅社」時，警方始得以確認「阿則」即為被告乙○○，故隨即前往「同安旅社」查獲被告乙○○，並在303
    號房查扣海洛因8包，而被告乙○○到案後，指認「阿偉」
    透過周鈺文交付毒品，警方始得進而查獲周鈺文等情，業據
    證人邵胤銜於本院審理時證述明確（見本院96年3月15日審
    判筆錄第14頁至第16頁、96年3月29日審判筆錄第3頁至第4
    頁），且警方實施通訊監察之電話譯文中，被告乙○○之通
    話部分確僅以「阿則」表示，此有電話譯文在卷供參，又被
    告乙○○使用0000000000號行動電話門號之申請人為郭謝碧
    雲，而周鈺文使用0000000000號行動電話門號則無法查詢申
    請人為何，此有遠傳電信股份有限公司95年11月8日及13日
    查詢資料可參，足認警方於查獲本案前，雖已對被告乙○○
    及周鈺文使用之行動電話實施通訊監察，惟尚無從確認使用
    者之真實身分，至查獲被告甲○○及乙○○後，因被告等人
    供出毒品來源，始得查獲被告乙○○及周鈺文，遏止毒品之
    蔓延及氾濫，故被告乙○○及甲○○所為，符合前開毒品危
    害防制條例第17條之立法意旨，爰依該條規定，就被告乙○○及甲○○所為犯行，均減輕其刑。另按犯罪之情狀顯可憫
    恕，認科以最低度刑仍嫌過重者，得酌量減輕其刑，刑法第
    59 條定有明文。本件被告乙○○及甲○○所犯為販賣第一
    級毒品罪，該罪之法定刑為死刑或無期徒刑，惟被告乙○○
    及甲○○販賣對象僅1人，販賣毒品之數量尚微，且於甫交
    付海洛因之際即為警查獲，又被告乙○○及甲○○僅係聽從
    「志偉」等人之指示交付海洛因，並代為收取金錢，非屬共
    犯結構中位居主導地位之人，是認宣告法定最低度之刑，並
    依上揭規定減輕其刑後猶嫌過重，爰依刑法第59條之規定，
    遞予減輕其刑，並先加後減之。
五、爰審酌被告乙○○及甲○○為圖獲取無償海洛因以供施用，
    竟基於幫助之犯意，從事構成犯罪之行為，而與「志偉」等
    人共同販賣第一級毒品海洛因，增加海洛因在社會流通之危
    險性，對於國民健康及社會秩序之危害非微，且「志偉」等
    人係透過被告乙○○指揮被告甲○○至指定地點交付海洛因
    ，足認被告乙○○於犯罪結構中，與被告甲○○相較，居於
    指揮地位，然甫於被告甲○○交付海洛因於丙○○之際即為
    警當場查獲，未造成實際危害，且被告等人販受海洛因之數
    量非鉅，又被告等人於警詢、偵查及本院審理時均坦認犯行
    ，並表示悔意，犯後態度尚屬良好等一切情狀，分別量處如
    主文所示之刑。
六、復按查獲之第一級毒品，不問屬於犯人與否，均沒收銷燬之
    ，而犯毒品危害防制條例第4 條至第9 條之罪者，其供犯罪
    所用或因犯罪所得之財物，均沒收之，如全部或一部不能沒
    收時，追徵其價額或以其財產抵償之，毒品危害防制條例第
    18條第1 項前段及第19條第1 項分別定有明文；又毒品危害
    防制條例第19條第1 項規定，犯同條例第4 條至第9 條之罪
    者，其供犯罪所用或因犯罪所得之財物，均沒收之，但並無
    「不問屬於犯人與否沒收之」之特別規定，自應仍有刑法第
    38條第1 項第3 款、第3 項前段之適用，即以屬於犯人所有
    者為限，始得沒收之（最高法院94年度台上字第4265號判決
    可資參照）。本件警方於95年11月4 日下午5 時許，在前揭
    彰化銀行前查獲之第一級毒品海洛因1 包，及在「同安旅社
    」查獲之第一級毒品海洛因8 包（驗餘淨重合計1.2 公克）
    ，均應依毒品危害防制條例第18條第1 項前段之規定，宣告
    沒收銷燬之；另上開毒品之包裝袋及吸管各9 只，及在「同
    安旅社」303 號房查扣之包裝袋56只，均屬周鈺文交付被告
    乙○○所有供販賣第一級毒品海洛因犯罪所用之物，而扣案
    之行動電話1 支（內含0000000000號SIM 卡），為被告乙○○所有供與「志偉」等人聯絡販賣毒品犯罪所用之物，均據
    被告乙○○供陳在卷，又扣案之現金1,000 元，係販賣第一
    級毒品海洛因犯罪所得之財物，均應依毒品危害防制條例第
    19條第1 項之規定宣告沒收。至於扣案之行動電話1 支（內
    含0000000000號SIM 卡），雖為被告甲○○所有之物，業經
    被告甲○○供陳在卷，惟並無證據證明該行動電話係供本件
    犯罪所用之物；又扣案之現金5,300 元，雖為被告乙○○所
    有之物，然亦無證據足資證明確為因本件犯罪所得之物；另
    門號0000000000號之SIM 卡1 張，係郭謝碧雲向遠傳電信股
    份有限公司申辦而取得，自94年11月10日啟用日後，即屬用
    戶郭謝碧雲所有，該門號於終止或解除契約時無須繳回等情
    ，有遠傳電信股份有限公司95年11月13日門號使用者資料查
    詢結果及96年3 月27日遠傳（業服）字第096103 05517號函
    供參，故該SIM 卡雖係供被告乙○○與「志偉」聯絡本件犯
    行所用之物，惟既屬申辦人郭陳碧雲所有，非為被告乙○○
    所有之物，揆諸首揭所述，均無從宣告沒收，附此敘明。
據上論斷，應依刑事訴訟法第299 條第1 項前段，毒品危害防制
條例第4 條第1 項、第17條、第18條第1 項前段、第19條第1 項
，刑法第11條前段、第28條、第47條第1 項、第59條，判決如主
文。
本案經檢察官丁○○到庭執行職務。
中　　華　　民　　國　　96　　年　　4 　　月　　12　　日
                  刑事第五庭審判長法    官  陳志祥
                                  法    官  楊皓清
                                  法    官  邰婉玲
以上正本證明與原本無異。
如不服本判決應於收受本判決後10日內向本院提出上訴書狀，其
未敘述上訴理由者，並得於提起上訴後10日內向本院補提理由書
狀（均須按他造當事人之人數附繕本。）「切勿逕送上級法院」
中　　華　　民　　國　　96　　年　　4 　　月　　12　　日
                                  書 記 官  彭筠凱
附錄所犯法條：
毒品危害防制條例第4條第1項：
製造、運輸、販賣第一級毒品者，處死刑或無期徒刑；處無期徒
刑者，得併科新臺幣 1 千萬元以下罰金。
